【裁判字號】    98,交聲,81
【裁判日期】    980331
【裁判案由】    違反道路交通管理處罰條例聲明異議
【裁判全文】
臺灣士林地方法院交通事件裁定          98年度交聲字第81號
原處分機關  臺北市交通事件裁決所
異  議  人
即受處分人  乙○○
上列異議人即受處分人因違反道路交通管理處罰條例案件，對於
臺北市交通事件裁決所於中華民國97年12月19日所為之北市裁申
字第裁22-C00000000號裁決書（臺北縣政府警察局北縣警交字第
C00000000 號舉發違反道路交通管理事件通知單），聲明異議，
本院裁定如下：
    主  文
異議駁回。
    理  由
一、按汽車駕駛人，行經有燈光號誌管制之交岔路口闖紅燈者，
    處新臺幣（下同）1,800 元以上5,400 元以下罰鍰，道路交
    通管理處罰條例第53條第1 項定有明文。次按汽車駕駛人，
    違反同條例第53條者，除依原條款處罰鍰外，並記違規點數
    3 點，同條例第63條第1 項第3 款亦定有明文。
二、原處分意旨略以：異議人即受處分人（下稱異議人）乙○○
    於97年10月25日14時26分，駕駛車牌號碼9162-DV 自用小客
    車，行經臺北縣林森路永亨路口時，為警舉發「駕車行經有
    燈光號誌管制之交岔路口闖紅燈」之違規，依道路交通管理
    處罰條例第53條第1 項之規定，處罰鍰2,700 元，並依同條
    例第63條第1 項第3 款（裁決書漏載「第1 項第3 款」，應
    予補充）規定，記違規點數3 點等語。
三、異議意旨略以：北縣警交字第C00000000 號罰單所舉發之事
    項，完全與事實不符，本人並無闖紅燈之違規行為。另外，
    永和分局回函亦有明顯錯誤，證明舉發員警從頭到尾都在胡
    扯，為此聲明異議云云。
四、經查：
  (一)異議人乙○○於97年10月25日14時26分許，駕駛車牌號碼91
    62-DV 號自用小客車，行經臺北縣林森路永亨路口，左轉林
    森路112 巷之事實，業據異議人自承在卷，並有臺北縣政府
    警察局北縣警交字第C00000000 號舉發違反道路交通管理事
    件通知單影本1 紙附卷可稽，此部分事實洵堪認定。
  (二)異議人辯稱，本件員警舉發過程，未曾依法告知到案時間等
    語。按違反道路交通管理事件統一裁罰基準及處理細則第11
    條第1 項第1 款規定：「行為人有本條例（指道路交通管理
    處罰條例）之情形，經當場舉發者，應填記駕駛人或行為人
    姓名、性別、出生年月日、地址、身分證統一編號及車主姓
    名、地址、車牌號碼、車輛種類。被查獲之駕駛人或行為人
    為受處分人時，應於填記通知單後將通知聯交付該駕駛人或
    行為人簽名或蓋章收受之；拒絕簽章者，仍應將通知聯交付
    該駕駛人或行為人收受，並記明其事由及交付之時間；拒絕
    收受者，應告知其應到案時間及處所，並記明事由與告知事
    項，視為已收受。」查異議人為臺北縣政府警察局永和分局
    秀朗派出所員警甲○○當場攔停後，舉發經過已據證人甲○
    ○於本院調查時證述：異議人拒絕在收受通知聯簽章欄上簽
    名，也拒收該張紅單。我有告訴異議人應到案之時間及權利
    等語在卷（參本院98年3 月23日訊問筆錄第3 頁），查證人
    甲○○於異議人拒絕簽收舉發通知單後，即於舉發通知單之
    收受通知聯者簽章欄上載明「拒簽收」等情，依前揭違反道
    路交通管理事件統一裁罰基準及處理細則第11條第1 項第1
    款後段規定，應視為異議人已收受，而無庸再另行寄發舉發
    通知單。而縱異議人所指警員當時漏未告知應到案日期及權
    利乙節屬實，致無從依前揭規定擬制異議人已收受前揭舉發
    通知單，惟細繹本件舉發通知單所載之應到案時間為97年11
    月9 日前，而異議人於97年11月5 日即已就本案陳述意見，
    有陳述書1 紙在卷可按，是員警舉發過程縱有瑕疵，仍無礙
    異議人陳述意見之程序權利，且亦已因本件裁決書業已合法
    送達異議人收受而獲補正。
  (三)異議人又以本件舉發與事實不符，明顯有誤云云置辯。經查
    ：
  1.異議人於上揭時、地為警舉發「駕車行經有燈光號誌管制之
    交岔路口闖紅燈」之過程，已據證人即員警甲○○到庭結證
    明確，略以：「當時我剛好在永亨路和林森路12弄口停紅燈
    ，差不多在該路口停五秒鐘，我看到對向車道有一部紅色自
    小客車逕行左轉，當時是紅燈，我就馬上過去攔下他告訴他
    有闖紅燈的行為，依法攔停告發。」等語明確（參見本院98
    年3 月23日訊問筆錄），雖其有關車色之記憶有誤，然就基
    本事實尚不生影響。而查，證人甲○○僅係適巧於該處執行
    公務之員警，與異議人互不相識，並無怨隙，衡情應無冒犯
    偽證罪，而誣指異議人違規之虞。
  2.再應審究者，係證人即員警甲○○是否有誤判之可能性。查
    員警誤判之原因，或係站立之位置視線不佳，或係多數違規
    車輛致無從確認違規車輛，或係注意力欠佳等因，經一一質
    問證人甲○○，已據其就當日攔停舉發時，伊與異議人駕駛
    之前開自用小客車之相對位置結證稱：「（問: 你當時有跟
    異議人接觸嗎?） 有。我是趨近之後攔停他。」、「（問:
    你靠近他的時候，燈號已經變了嗎?） 我過去攔停，燈已經
    變了。不過他轉的時候還是紅燈。」、「（問: 異議人當時
    是行經該路口被你舉發的人?） 沒有錯。」、「（問: 本件
    到底有無看錯?） 我沒有看錯。」等語，並當庭就當日攔停
    舉發時，伊與異議人駕駛之前開自用小客車相對位置繪製簡
    圖。細繹證人上開證述內容，尚稱明確，而當日證人目擊異
    議人違規之位置，正面對異議人之行向，可以同時目擊號誌
    及異議人駕駛之自用小客車行向，當不致誤認。綜上，堪認
    異議人確於上揭時、地有「駕車行經有燈光號誌管制之交岔
    路口闖紅燈」之違規事實。
  3.至本件雖無員警執勤全程錄影帶或照片以供佐證，惟查，道
    路交通管理處罰條例第7 條之2 規定既容許員警得以當場所
    見事實攔停舉發或逕行舉發，即係立法者考量交通違規事件
    發生往往係在瞬間或係由交通勤務警察執行勤務時，恰巧目
    睹之違規情事，事實上不便立刻以攝影、錄影器材取證之情
    形所在多有，且該等違規事實由人之感官即可充分判定，非
    必以科學儀器始能偵測得知（相對於此，超速、或酒醉駕車
    等人之感官不當然即可判定之違規行為，則規定於同條第1
    項第6 款需科學儀器採證始能逕行舉發），為達其維護交通
    秩序、安全之行政目的，故特別立法賦予勤務警察得當機處
    分之權限。是員警之舉發事實既經本院審查其舉發基礎事實
    本身並無明顯之錯誤，又非毫無事實根據，自係認定事實可
    採之憑據。
  4.又本件舉發機關臺北縣政府警察局永和分局97年11月18日北
    縣警永裁字第0970039585號函記載：舉發員警舉述駕駛人係
    駕駛「輕型機車」乙節，對照舉發通知單以及該函所載違規
    車號係「9162-DV 」等情觀之，即可輕易辨明。然按舉發機
    關回覆函及裁決書均為行政處分之一種，依行政程序法第
    101 條之規定，行政處分如有誤寫、誤算或其他類此之顯然
    錯誤者，處分機關得隨時或依申請更正之，是本件舉發機關
    上開函文雖有誤載上開事項，原處分機關裁決書上亦已依法
    更正為「自用一般小客車」，此有北市裁申字第裁22-C0000
    0000號裁決書1 紙附卷可稽，於法自無不合，亦無礙於本案
    違規事實之認定，併此敘明。
五、綜上所述，異議人於行經有燈光號誌管制之交岔路口闖紅燈
    之違規行為，事證明確，堪以認定。原處分機關依道路交通
    管理處罰條例第53條第1 項、第63條第1 項第3 款之規定裁
    處2,700 元罰鍰，並記違規點數3 點，核無不當。本件異議
    為無理由，應予駁回。
據上論斷，應依道路交通案件處理辦法第19條，裁定如主文。
中    華    民    國    98    年    3     月    31    日
                  交通法庭  法  官  許辰舟
以上正本證明與原本無異。
如不服本裁定應於裁定送達後5 日內向本院提出抗告狀。
                            書記官  李典育
中    華    民    國    98    年    4     月    1     日


司法院資訊處製作；財團法人民間司法改革基金會備份。
